臺灣桃園地方法院民事裁定　　　　　　100年度監宣字第233號
聲　請　人　王派榮
相　對　人　王盧益妹
關　係　人　王派錦
上列聲請人聲請宣告相對人為受監護宣告人事件，本院裁定如下
：
    主  文
宣告王盧益妹（女，民國○○年○ 月○○日生，身分證統一編號：Ｚ0
00000000號）為受監護宣告之人。
選定王派榮（男，民國○○年○ 月○ 日生，身分證統一編號：Ｚ000
000000號）為受監護宣告之人王盧益妹之監護人。
指定王派錦（男，民國○○年○○月○○日生，身分證統一編號：Ｚ000
000000號）為會同開具財產清冊之人。
聲請程序費用新臺幣壹仟元由受監護宣告之人負擔。
    理  由
一、本件聲請意旨略以：聲請人王派榮為相對人王盧益妹之長子
    。相對人自民國98年12月21日起因失智症，雖延醫仍不見起
    色，近日已因精神障礙或其他心智缺陷，致不能為意思表示
    或受意思表示，或不能辨識其意思表示之效果，爰依民法第
    14 條 第1 項、民事訴訟法第597 條第1 項之規定，聲請准
    予對相對人為監護宣告，並依民法第1111條之規定，聲請選
    定聲請人王派榮為監護人暨指定關係人王派錦為會同開具財
    產清冊之人。若鈞院認相對人尚未達可宣告監護之程度，則
    請依民法第14條第3 項、第15條之1 第1 項、民事訴訟法第
    624 條之3 規定為輔助宣告等語，並提出戶籍謄本、親屬名
    冊暨系統表、相對人殘障手冊影本、監護宣告同意書等件為
    證。
二、按「對於因精神障礙或其他心智缺陷，致不能為意思表示或
    受意思表示，或不能辨識其意思表示之效果者，法院得因本
    人、配偶、四親等內之親屬、最近一年有同居事實之其他親
    屬、檢察官、主管機關或社會福利機構之聲請，為監護之宣
    告。」，民法第14條第1 項定有明文。經本院於鑑定機關即
    迎旭診所鑑定醫師邱瑞祥前勘驗並點呼相對人，相對人對於
    點呼及詢問事項，或微笑無回答；或搖頭不語，旋由鑑定醫
    師邱瑞祥為初步鑑定認：相對人心神喪失。（參見本院100
    年12月7 日勘驗暨訊問筆錄）。另參酌該診所出具精神鑑定
    報告書略以：王員（即相對人）出生後發育正常，過去似亦
    無慢性病史。大約3 年前開始，王員逐漸出現健忘、日夜顛
    倒、出門容易走失等症狀，1 年前就醫診斷為重度失智，已
    領有重度失智症殘障手冊，目前完全無法自理生活，需專人
    照顧。經精神狀態檢查：王員意識清楚，外觀尚整潔，注意
    力尚可，態度無法合作。對叫喚及問話幾乎無反應或語無倫
    次，無不適當行為。王員對於思考、知覺、判斷力、定向感
    、身體抱怨、病識感等完全無法接受評測，顯示其認知功能
    已嚴重受損，無處理個人事務之能力。其精神狀態已達心神
    喪失之程度。鑑定結論：王員目前因心智缺陷，致不能為意
    思表示或受意思表示，亦即過去所謂已達到「心神喪失」之
    程度等語，有該診所100 年12月9 日迎旭祥監宣字第100253
    號函暨檢附精神鑑定報告書在卷可稽。本院審酌相對人因精
    神障礙已致不能為意思表示或受意思表示或不能識其意思表
    示之效果，是聲請人聲請對於相對人為監護之宣告，核無不
    合，應予准許。
三、次按「法院為監護之宣告時，應依職權就配偶、四親等內之
    親屬、最近一年有同居事實之其他親屬、主管機關、社會福
    利機構或其他適當之人選定一人或數人為監護人，並同時指
    定會同開具財產清冊之人。」，「法院為前項選定及指定前
    ，得命主管機關或社會福利機構進行訪視，提出調查報告及
    建議。監護之聲請人或利害關係人亦得提出相關資料或證據
    ，供法院斟酌。」，「法院選定監護人時，應依受監護宣告
    之人之最佳利益，優先考量受監護宣告之人之意見，審酌一
    切情狀，並注意下列事項：(1)受監護宣告之人之身心狀態與
    生活及財產狀況。(2)受監護宣告之人與其配偶、子女或其他
    共同生活之人間之情感狀況。(3)監護人之職業、經歷、意見
    及其與受監護宣告之人之利害關係。(4)法人為監護人時，其
    事業之種類與內容，法人及其代表人與受監護宣告之人之利
    害關係。」，民法第1111條第1 項、第2 項、第1111條之1
    分別定有明文。經本院囑請桃園縣社會工作師公會對本件聲
    請進行訪視，訪視報告略以：聲請人為相對人的長子。聲請
    本件監護宣告之原因，係為代相對人出售名下位於楊梅市與
    他人持分共有的土地而聲請此案。相對人與配偶育有1 女6
    子，皆已各自婚嫁，相對人配偶於85年病歿，相對人與長子
    同住，次子與長子比鄰而居，彼此關懷並共同照顧相對人，
    其餘子女亦經常探視相對人，聲請人與關係人述，手足之間
    互動緊密良好，共同處理相對人事務。相對人因生理功能退
    化，進食、如廁、盥洗、沐浴等皆需他人協助，訪員實訪所
    見，因相對人長期服用延緩老年失智藥物，看護會定時餵相
    對人喝水，相對人需由他人持杯，分多次緩慢吞嚥才能喝完
    120cc 的涼開水。相對人與長子王派榮先生同住，王派榮先
    生與配偶協助看護照顧相對人生活起居，並處理相對人相關
    事務，相對人每月照顧費用項目有看護費、醫療費、營養品
    、尿布、其他雜費等，合計約新臺幣（下同）30,000元，由
    相對人6 名兒子共同負擔。聲請人自述，家庭有持續且穩定
    的收入，家庭經濟無虞，現與相對人同住，為相對人事務的
    主要處理者，協助看護照顧相對人的生活起居。經家屬會議
    討論，聲請人自父親去世後便代父職照顧相對人且掌理家庭
    事務，深獲家屬信任，故選定聲請人王派榮為監護人人選，
    聲請人亦具擔任意願。關係人王派錦，係相對人六子，擬擔
    任會同開具財產清冊之人。關係人自述家庭有持續且穩定的
    經濟收入，家庭經濟穩定無虞，現任中壢市公所職員，公務
    員年資達20年，月薪約4 至5 萬元，關係人王派錦每週探視
    相對人1 次以上，並不定期的與聲請人王派榮電話連絡關懷
    相對人，並協助聲請人處理相對人相關事務。建議：本案之
    聲請人王派榮為相對人的長子，關係人王派錦為相對人的六
    子，王派榮先生為相對人的主要照顧者，並與其餘五名男性
    手足共同支付相對人的照顧費用。相對人次子王派鴻先生、
    三子王派揚先生、四子王派灝先生、五子王派鵬先生、六子
    王派錦先生均以書面表示知曉且同意此案，並選定王派榮先
    生為監護人人選、王派錦先生為會同開具財產清冊之人人選
    ；經訪視王派榮先生具擔任監護人意願、王派錦先生具擔任
    會同開具財產清冊之人意願；綜合評估相對人的受照顧狀況
    、聲請人與關係人的陳述未見明顯不適任之消極原因，惟仍
    請法官以相對人最佳利益為考量參酌相關事證後予以綜合裁
    量之等語，有桃園縣社會工作師100 年11月4 日桃姚字第10
    0379號函暨附桃園縣政府社會處社會工作及救助科監護宣告
    訪視報告在卷可參。本院考量聲請人王派榮為相對人之長子
    ，係為相對人之至親，與相對人關係密切良好，且與相對人
    同住，為相對人主要照顧者，復無不適任之情形，應可提供
    相對人良好之生活照顧與保護。另關係人王派錦為相對人之
    六子，為現任公務人員，熟悉相關稅務及法務程序，並表示
    同意擔任會同開具財產清冊之人，其亦應堪勝任該職務。又
    相對人其餘子女亦明確表示同意由聲請人擔任監護人；由關
    係人擔任會同開具財產清冊之人，本院自應尊重渠等意願，
    是由聲請人擔任相對人之監護人，應屬符合受監護宣告之人
    之最佳利益，爰依前揭規定選定聲請人王派榮為相對人之監
    護人，併指定關係人王派錦為會同開具財產清冊之人。又依
    民法第1113條準用同法第1099條之規定，於監護開始時，監
    護人對於受監護宣告人王盧益妹之財產，應會同關係人王派
    錦，於二個月內開具財產清冊並陳報法院，併此敘明。
四、爰依民事訴訟法第608條第1項，裁定如主文。
中    華    民    國  100     年    12    月    28    日
                  家事法庭  法  官  許婉芳
以上正本係照原本作成。
如不服本裁定關於選定監護人及指定會同開具財產清冊之人部分
，應於裁定送達後10日內向本院提出抗告狀，並繳納抗告費新臺
幣1千元，其餘關於監護宣告部分，不得抗告。
中    華    民    國   100    年    12    月    28    日
                            書記官  劉文松